---
title: "Presentación – Spotify 2024"
author: "Santiago Arboleda"
date: "`r Sys.Date()`"
output: ioslides_presentation
---

## Objetivos del Proyecto

- Cuantificar el consumo musical y la popularidad de canciones en plataformas digitales.
- Explorar la relación entre streams de Spotify y vistas de YouTube.
- Sintetizar indicadores clave y visualizaciones para análisis y toma de decisiones.

---

## Tabla de Indicadores

```{r resumen-tabla, echo=FALSE}
library(dplyr)
library(knitr)
library(readr)
spotify <- read_csv("Spotify2024_clean.csv", show_col_types = FALSE)

resumen <- spotify %>%
  summarise(
    Total_Canciones           = dplyr::n_distinct(cancion),
    Total_Artistas            = dplyr::n_distinct(artista),
    Promedio_Streams_Spotify  = mean(spotify_streams, na.rm = TRUE),
    Max_Streams_Spotify       = max(spotify_streams, na.rm = TRUE),
    Popularidad_Spotify_media = mean(spotify_pop, na.rm = TRUE),
    Vistas_YT_media           = mean(youtube_views, na.rm = TRUE),
    Vistas_TikTok_media       = mean(tiktok_views, na.rm = TRUE)
  )

kable(resumen)
```

---

## Gráfico Principal

```{r grafico-principal, echo=FALSE, fig.width=7, fig.height=5}
library(ggplot2)
ggplot(spotify, aes(x = spotify_streams, y = youtube_views)) +
  geom_point(alpha = 0.6) +
  geom_smooth(method = "lm", se = FALSE) +
  labs(title = "Relación entre Streams en Spotify y Vistas en YouTube",
       x = "Streams en Spotify",
       y = "Vistas en YouTube") +
  theme_minimal()
```

---

## Interpretación del Modelo

```{r modelo-simple, echo=FALSE}
modelo <- lm(youtube_views ~ spotify_streams, data = spotify)
coef_spotify <- signif(coef(modelo)['spotify_streams'], 4)
r2 <- signif(summary(modelo)$r.squared, 4)
```

- Por cada unidad adicional de streams en Spotify, las vistas en YouTube aumentan aproximadamente `r coef_spotify` unidades.
- El modelo explica el `r2` de la variabilidad total.

---

## Conclusiones

- Se identificaron patrones de consumo coherentes entre Spotify y YouTube.
- El modelo simple ayuda a cuantificar esta relación.
- El análisis respalda los objetivos del proyecto.
